【裁判字號】    98,重訴,207
【裁判日期】    980630
【裁判案由】    清償借款
【裁判全文】
臺灣臺中地方法院民事判決             98年度重訴字第207號
原      告  華南商業銀行股份有限公司
法定代理人  甲○○
訴訟代理人  己○○
被      告  丁○○
            戊○○
            丙○○
上列當事人間請求清償借款事件，本院於民國98年6月16日言詞
辯論終結，判決如下：
    主      文
被告丁○○、戊○○應連帶給付原告新臺幣伍佰伍拾貳萬元，及
自民國九十八年一月十七日起至清償日止，按週年利率百分之二
點五五計算之利息；暨自民國九十八年二月十八日起至清償日止
，其逾期在六個月以內者，按上開利率百分之十，逾期超過六個
月者，按上開利率百分之二十計算之違約金。
被告丁○○、戊○○應連帶給付原告新臺幣壹佰肆拾肆萬元，及
自民國九十七年十二月二十八日起至清償日止，按週年利率百分
之五點八五九計算之利息；暨自民國九十八年一月二十九日起至
清償日止，其逾期在六個月以內者，按上開利率百分之十，逾期
超過六個月者，按上開利率百分之二十計算之違約金。
被告丁○○、丙○○應連帶給付原告新臺幣柒拾陸萬元，及自民
國九十七年十二月二十八日起至清償日止，按週年利率百分之六
點０九一計算之利息；暨自民國九十八年一月二十九日起至清償
日止，其逾期在六個月以內者，按上開利率百分之十，逾期超過
六個月者，按上開利率百分之二十計算之違約金。
被告丁○○、戊○○應連帶給付原告新臺幣柒拾肆萬元，及自民
國九十八年一月二十日起至清償日止，按週年利率百分之五點三
五五計算之利息；暨自民國九十八年二月二十一日起至清償日止
，其逾期在六個月以內者，按上開利率百分之十，逾期超過六個
月者，按上開利率百分之二十計算之違約金。
原告其餘之訴駁回。
訴訟費用新臺幣捌萬肆仟柒佰伍拾肆元，由被告丁○○、戊○○
連帶負擔新臺幣柒萬柒仟壹佰肆拾元，餘由被告丁○○、丙○○
連帶負擔。
    事實及理由
一、被告經合法通知，均未於言詞辯論期日到場，核無民事訴訟
    法第386條各款所列情形，爰依原告之聲請，由其一造辯論
    而為判決。
二、原告起訴主張：（一）被告丁○○於民國93年3月16日邀同
    被告戊○○為連帶保證人，向原告借款新臺幣（下同）552
    萬元，到期日為113年3月16日，借款之利息經借貸雙方多次
    約定，最終於97年11月11日雙方簽訂增補契約暨申請書，合
    意自97年11月16日起至98年11月15日止按原告之定儲利率指
    數加碼年息1.75％計息，上開期間屆滿後，改按原告之定儲
    利率指數加碼年息2.75％計息，借款期間原告定儲利率指數
    調整時隨同調整，加碼幅度不變，另約定清償方式為自借款
    日起，前60個月於每月16日按月付息，自第61個月起，再依
    年金法，按月平均攤付本息。（二）被告丁○○復於97年3
    月27日邀同被告戊○○及訴外人乙○○、被告丙○○及
    訴外人乙○○為連帶保證人，分別向原告借款144萬元、
    94萬元，到期日分別為98年3月16日、98年3月4日，
    借款之利息按原告之基準利率加碼年息1.22％計息、按
    原告之基準利率加碼年息1.452％計息，嗣後原告之基準利
    率調整時隨同調整，加碼幅度不變。（三）被告丁○○又於
    98年1月19日邀同被告戊○○及訴外人乙○○為連帶保證人
    ，向原告借款76萬元，到期日為98年12月30日，到期即將借
    款本金一次清償，借款之利息按原告之基準利率加碼年息1.
    452％計息，嗣後原告之基準利率調整時隨同調整，加碼幅
    度不變，並按月計付利息。上開之借款，如未按期清償本息
    時，除依約定利率給付遲延利息外，逾期清償在6個月以內
    者，應按上開利率10％，逾期超過6個月者，則須按上開利
    率20％計付違約金，並依授信約定書第伍條第1項第1款約定
    ，喪失期限利益，全部債務視同到期。詎被告丁○○對於前
    開（二）之兩筆借款均已到期，卻未能依約清償，依約被告
    丁○○借款應視同全部到期，至今被告丁○○尚欠原告本金
    552萬元、144萬元、76萬元、74萬元及依前開約定之利息、
    違約金等債務，屢經原告催討均置之不理，而被告戊○○、
    丙○○既為被告丁○○向原告所借上開款項擔任連帶保證人
    ，自應就前揭債務分別負連帶清償責任，為此依據消費借貸
    契約及連帶保證之法律關係提起本件訴訟，請求被告連帶如
    數給付。並聲明：（一）被告丁○○、戊○○應連帶給付原
    告552萬元，及自98年1月17日起至98年11月15日止，按週年
    利率2.55％計算之利息；自98年11月16日起至清償日止，按
    週年利率3.22％計算之利息；暨自98年2月18日起至清償日
    止，其逾期在6個月以內者，按上開利率10％， 逾期超過6
    個月者，按上開利率20％計算之違約金。（二）被告丁○○
    、戊○○應連帶給付原告144萬元，及自97年12月28日起至
    清償日止，按週年利率5.859％計算之利息；暨自98年1月29
    日起至清償日止，其逾期在6個月以內者，按上開利率10％
    ，逾期超過6個月者，按上開利率20％計算之違約金。（三
    ）被告丁○○、丙○○應連帶給付原告76萬元，及自97年12
    月28日起至清償日止，按週年利率6.091％計算之利息；暨
    自98年1月29日起至清償日止，其逾期在6個月以內者，按上
    開利率10％，逾期超過6個月者，按上開利率20％計算之違
    約金。（四）被告丁○○、戊○○應連帶給付原告74萬元，
    及自98年1月20日起至清償日止，按週年利率5.355％計算之
    利息；暨自民國98年2月21日起至清償日止，其逾期在6個月
    以內者，按上開利率10％，逾期超過6個月者，按上開利率
    20％計算之違約金。
三、被告均未提出書狀作何聲明或陳述。
四、得心證之理由：
（一）原告主張之事實，業據其提出與其所述相符之貸款契約1
      件、增補契約暨申請書2件、借據3件、貸款本息攤還表1
      件、放款交易明細查詢申請單3件、授信約定書1件等影本
      為證，而被告已於相當時期受合法之通知而均未於言詞辯
      論期日到場，亦未提出準備書狀為任何爭執，依民事訴訟
      法第280條第3項準用第1項規定，視同被告自認原告主張
      之事實，原告之主張自堪信為真實。
（二）按借用人應於約定期限內，返還與借用物種類、品質、數
      量相同之物。遲延之債務，以支付金錢為標的者，債權人
      得請求依法定利率計算之遲延利息，但約定利率較高，仍
      從其約定利率。當事人得約定債務人不履行債務時，應支
      付違約金，民法第478條前段、第233條第1項及第250條第
      1項分別定有明文。本件被告丁○○向原告所借前開四筆
      款項，其中兩筆借款均已到期，卻未能依約清償，依授信
      約定書第伍條第1項第1款約定，全部債務視為到期，就本
      金部分，被告丁○○尚積欠552萬元、144萬元、76萬元、
      74萬元，則原告請求被告丁○○給付全部借款，於法自屬
      有據。至於利息、違約金部分，關於本金144萬元、76萬
      元、74萬元，原告悉依雙方之借據約定請求，亦足憑採，
      惟關於本金552萬元部分，雖原告與被告丁○○於97年11
      月11日約定，自97年11月16日起至98年11月15日止按原告
      之定儲利率指數加碼年息1.75％計息，上開期間屆滿後，
      改按原告之定儲利率指數加碼年息2.75％計息等情，惟該
      約定係在被告丁○○仍依約分期償還本金時，方有適用，
      本件因被告丁○○已有不依約清償本金，而喪失期限利益
      ，全部債務視為到期，即無上開分段計息之適用，應以全
      部債務到期時之利率為計算基準，故就本金552萬元部分
      ，原告請求被告丁○○給付自98年1月17日起至清償日止
      ，按週年利率2.55％計算之利息；暨自98年2月18日起至
      清償日止，其逾期在6個月以內者，按上開利率10％，逾
      期超過6個月者，按上開利率20％計算之違約金，為有理
      由，其逾此部分之請求，則為無理由。再者，被告戊○○
      、丙○○既為被告丁○○對原告所負前揭債務擔任連帶保
      證人，自不得依民法第745條規定，主張在原告未就被告
      丁○○之財產強制執行而無效果前，拒絕向原告清償，另
      依同法第740條規定，被告戊○○、丙○○就前揭借款本
      金、遲延利息及違約金等債務，應分別負連帶清償責任。
      從而，原告本於消費借貸契約及連帶保證之法律關係，訴
      請被告連帶給付如主文第1、2、3、4項所示之借款本金、
      利息與違約金部分，為有理由，應予准許。逾此範圍之請
      求，即無理由，應予駁回。
（三）本件訴訟費用計84,754元，應由敗訴之被告丁○○、戊○○連帶負擔77,140元，餘由被告丁○○、丙○○連帶負擔
      。
五、據上論結，本件原告之訴為一部有理由，一部無理由，依民
    事訴訟法第385條第1項前段、第79條、第85條第2項、第87
    條第1項，判決如主文。
中    華    民    國    98    年    6     月    30    日
                  民事第二庭    法  官  楊國精
正本係照原本作成。
如對本判決上訴，須於判決送達後20日內向本院提出上訴狀。
中    華    民    國    98    年    6     月    30    日
                                書記官


司法院資訊處製作；財團法人民間司法改革基金會備份。
